臺灣高等法院民事裁定　　　　　　　　　100年度抗字第588號
　　抗　告　人　鄧智華
上列抗告人因巨懋工程企業有限公司與傳典工程有限公司間請求
給付工程款事件為證人而不到場，對於中華民國100年3月16日台
灣新竹地方法院98年度建字第39號所為裁定提起抗告，本院裁定
如下：
    主  文
原裁定廢棄。
鄧智華處罰鍰新台幣伍仟元。
抗告費用由抗告人負擔。
    理  由
一、抗告意旨略以：抗告人因工作繁忙，且負責重大工程，故無
    法到庭作證，原法院在未通知准假與否之情形下，即對抗告
    人罰款，實難令人信服，爰提起抗告請求廢棄原裁定等語。
二、按除法律別有規定外，不問何人，於他人之訴訟，有為證人
    之義務；證人受合法之通知，無正當理由而不到場者，法院
    得以裁定處新台幣三萬元以下罰鍰；證人已受前項裁定，經
    再次通知，仍不到場者，得再處新台幣六萬元以下罰鍰，並
    得拘提之，民事訴訟法第302條、第303條第1項、第2項分別
    定有明文。又所謂正當理由，乃指其不到場非因其故意或過
    失，或有不可避免之事由，例如罹患疾病已達不能到場程度
    、突然之交通中斷、旅行在外致不知應到場，或有其他突發
    、緊急或重大事故，致無法到場者而言。
三、經查巨懋工程企業有限公司與傳典工程有限公司間請求給付
    工程款事件，經原法院通知抗告人應於民國99年9月2日上午
    10時到庭作證，抗告人已於99年8月16日收受上開通知，然
    無正當理由未於上開期日到庭作證。嗣原法院認確有傳訊抗
    告人作證之必要，再次通知抗告人應於99年9月21日下午4時
    30分到庭作證，並於通知上載明「證人無正當理由而不到場
    者，依民事訴訟法第303條規定，法院得以裁定處新台幣三
    萬元以下罰鍰。」抗告人於99年9月3日收受上開通知，僅於
    99年9月17日以請假狀表示因負責重大工程，公司不予准假
    ，且本案糾紛已數年，抗告人對當時狀況已無明確記憶，未
    能出庭作證實屬抱歉等語，而未於上開期日到庭作證等情，
    有送達證書、請假狀、民事報到單影本在卷可稽（見原審卷
    一第169、177、227、266頁、卷二第2頁）。從而抗告人既
    先後二次經原法院合法通知，無正當理由而不到場，亦未提
    出任何證據方法以為釋明，則依前揭規定，原法院自得依法
    裁定處以罰鍰。惟抗告人既已具狀請假，雖無正當理由，衡
    情則與視到庭通知為無物而藐視法院之情形尚有不同，故本
    院斟酌上開實際情況，認以裁處罰鍰新台幣（下同）5,000
    元為適當。原裁定處罰鍰1萬元，尚有未洽。抗告意旨雖未
    及此，惟原裁定既有未當，爰將原裁定廢棄，裁定如主文第
    二項所示。
中    華    民    國   100    年    4     月    29    日
                    民事第七庭
                        審判長法  官  鄭三源
                              法  官  林玉珮
                              法  官  邱  琦
正本係照原本作成。
不得再抗告。
中    華    民    國   100    年    5     月    3     日
                              書記官  廖艷莉